【裁判字號】    95,易,1828
【裁判日期】    951227
【裁判案由】    著作權法等
【裁判全文】
臺灣板橋地方法院刑事判決              95年度易字第1828號
公  訴  人  臺灣板橋地方法院檢察署檢察官
被      告  甲○○
上列被告因違反著作權法等案件，經檢察官提起公訴（九十五年
度偵字第一七七八○號）及移送併辦（九十五年度偵字第二四○
三○號），被告於本院準備程序進行中，就被訴事實為有罪之陳
述，經告知簡式審判程序之旨，並聽取當事人之意見後，本院合
議庭裁定由受命法官獨任進行簡式審判程序，判決如下：
    主  文
甲○○共同意圖銷售而擅自以重製於光碟之方法侵害他人之著作
財產權，處有期徒刑陸月，如易科罰金，以新臺幣壹仟元折算壹
日。
扣案如附表所示盜版遊戲光碟壹仟壹佰零貳片、盜版遊戲光碟選
購目錄柒本、燒錄器壹台、牛皮包裝袋壹佰玖拾只、塑膠包袋肆
拾伍個、燒壞光碟拾陸片、空白DVD 光碟伍拾肆片均沒收。
    事  實
一、甲○○與某不詳姓名年籍綽號「胖子」之成年人，均明知「
    PlayStat ion」、「PS設計圖」商標，係日商新力電腦娛樂
    股份有限公司（下稱新力公司）向經濟部中央標準局（現改
    制為經濟部智慧財產局）申請核准註冊登記，取得商標專用
    權，指定使用於電腦、錄有電腦程式之磁碟、磁卡、磁帶及
    光碟等商品，現仍於商標專用期間內，未得該等商標權人同
    意或授權，不得於同一商品使用相同之商標圖樣。又明知「
    PlayStat ion 2」系統遊戲軟體光碟內所儲存之「LibraryP
    rograms 」電腦軟體，為新力公司享有著作權之電腦程式著
    作，非經新力公司之同意或授權，不得擅自重製或以移轉所
    有權之方法散布。且明知新力公司產製之「PlayStation 2
    」系統遊戲軟體光碟片，於電視遊樂器執行使用時，在電視
    影像畫面會分別呈現前揭「PS設計圖」、「PlayStation 」
    商標，足以使消費者誤認該遊戲光碟係新力公司所生產發行
    。詎甲○○竟以每月新臺幣（下同）2 萬元之代價，受僱於
    綽號胖子所經營位於臺北縣新莊市○○街32號1 樓之「福田
    電玩通」，渠二人並共同基於意圖銷售而重製上開著作之光
    碟、擅自使用上述註冊商標於相同商品並販售之犯意聯絡，
    自民國95年1 月17日起至同年7 月21日15時30分許止，在上
    址店內，以每片150 元不等價格，重製並販賣該等盜版光碟
    予不特定人牟利。嗣於95年7 月21日為警在上址查獲，並扣
    得附表所示盜版遊戲光碟1102片（起訴書誤載為1200片）、
    盜版遊戲光碟選購目錄7 本、燒錄器 (1 對3)1 台、牛皮包
    裝袋190 只、塑膠包袋45個、燒壞光碟16片、空白DVD 光碟
    54 片 。
二、案經新力公司訴由內政部警政署保安警察第二總隊第一大隊
    一中隊報告臺灣板橋地方法院檢察署檢察官偵查起訴。
    理  由
一、訊據被告甲○○對於上揭事實，坦承不諱，核與告訴人新力
    公司代理人鄧宜菁、劉哲嘉指訴之情節相符，並有經濟部智
    慧財產局商標檢索資料、新力公司鑑識證明及鑑識結果書、
    照片及扣案之如附表所示盜版遊戲光碟1102片、盜版遊戲光
    碟選購目錄7 本、燒錄器 (1 對3)1 台、牛皮包裝袋190 只
    、塑膠包袋45個、燒壞光碟16片、空白DVD 光碟54片等在卷
    可稽，足認被告之自白核與事實相符，本件事證明確，被告
    犯行洵堪認定，應依法論科。
二、核被告所為，係犯商標法第八十一條第一款之未得商標權人
    同意於同一商品使用相同之註冊商標罪、著作權法第九十一
    條第三項、第二項之意圖銷售而擅自以重製於光碟之方法侵
    害他人之著作財產權罪。被告於同一商品使用相同之註冊商
    標後販賣之行為，應為使用之高度行為所吸收，不另論商標
    法第八十二條之罪。被告散布重製光碟之低度行為，為重製
    之高度行為所吸收，亦不另論罪。公訴意旨雖僅起訴被告涉
    犯著作權法第九十一條之一第二、三項之散布重製光碟罪，
    然被告意圖銷售而重製光碟行為與散布重製光碟行為為實質
    上一罪，並經公訴人當庭擴張此部分事實，本院自應併予審
    究。又刑事法若干犯罪行為態樣，本質上原具有反覆、延續
    實行之特徵，立法時既予特別歸類，定為犯罪構成要件之行
    為要素，則行為人基於概括之犯意，在密切接近之一定時、
    地持續實行之複次行為，倘依社會通念，於客觀上認為符合
    一個反覆、延續性之行為觀念者，於刑法評價上，即應僅成
    立一罪；學理上所稱「集合犯」之職業性、營業性或收集性
    等具有重複特質之犯罪均屬之，例如經營、從事業務、收集
    、販賣、製造、散布等行為概念者是，最高法院九十五年度
    台上字第一０七九號判決可資參照。是本件被告於同一商品
    使用相同之註冊商標行為及意圖銷售而重製光碟之行為，應
    評價認係包括一罪之集合犯，各僅論以一罪。且被告係以一
    行為觸犯上開二罪名，為想像競合犯，應從一重之意圖銷售
    而重製光碟罪論處。另被告上開犯行，與不詳姓名年籍綽號
    「胖子」之成年男子間，有犯意聯絡與行為分擔，為共同正
    犯。再者，被告之犯罪行為時間自九十五年一月十七日起至
    同年七月二十一日為警查獲止，橫跨九十五年七月一日刑法
    修正施行前後。惟本件既評價為一罪，應以最後犯罪時間為
    準，故應直接適用修正施行後之新法，無新舊法比較適用之
    問題，併此敘明。審酌被告素行尚佳，有臺灣高等法院被告
    前案紀錄表在卷可稽，因年輕識淺，一時失慮致罹刑章，兼
    衡其犯罪動機、目的、手段、對被害人所造成之損失，犯後
    坦承犯行之態度等一切情狀，量處如主文所示之刑，並諭知
    易科罰金之折算標準。
三、扣案如附表所示盜版遊戲光碟1102片、盜版遊戲光碟選購目
    錄7 本、燒錄器 (1 對3)1 台、牛皮包裝袋190 只、塑膠包
    袋45個、燒壞光碟16片、空白DVD 光碟54片，係被告因犯
    本件違反著作權法第91條第3 項之罪所用及所得之物，應依
    著作權法第98條之規定併予宣告沒收。
四、臺灣板橋地方法院檢察署九十五年度偵字第二四○三○號移
    送併辦案件，與起訴事實為同一案件，自應併予審酌。又告
    訴代理人於本院審理中陳稱被告於九十五年八月間復經警查
    獲一次違反著作權法犯行。惟查被告供稱，該次被查獲並無
    重製光碟片之行為，而係朋友拿他不要的ＰＳ２遊戲片給伊
    ，有朋友會跟伊買等語（見本院九十五年十二月十三日審判
    筆錄）。經核與本件被告意圖銷售而重製上開盜版光碟行為
    不同，犯意亦有別，自係另行起意之犯罪行為，與本件無涉
    ，附此敘明。
據上論斷，應依刑事訴訟法第273 條之1 第1 項、第299 條第1
項前段、著作權法第91條第3 項、第2 項、第98條，商標法第81
條，刑法第11條、第28條、第55條、第41條第1 項前段，判決如
主文。
本案經檢察官張瑞娟到庭執行職務。
中    華    民    國    95    年    12    月    27    日
                  刑事  第七庭  法  官  李君豪
以上正本證明與原本無異。
如不服本判決，應於判決送達後10日內，向本院提出上訴狀。
                                書記官  蕭汝芳
中    華    民    國    95    年    12    月    28    日
附錄論罪科刑法條：
著作權法第91條
擅自以重製之方法侵害他人之著作財產權者，處三年以下有期徒
刑、拘役，或科或併科新臺幣七十五萬元以下罰金。
意圖銷售或出租而擅自以重製之方法侵害他人之著作財產權者，
處六月以上五年以下有期徒刑，得併科新臺幣二十萬元以上二百
萬元以下罰金。
以重製於光碟之方法犯前項之罪者，處六月以上五年以下有期徒
刑，得併科新臺幣五十萬元以上五百萬元以下罰金。
著作僅供個人參考或合理使用者，不構成著作權侵害。
商標法第81條
未得商標權人或團體商標權人同意，有下列情形之一者，處三年
以下有期徒刑、拘役或科或併科新臺幣二十萬元以下罰金：
一  於同一商品或服務，使用相同之註冊商標或團體商標者。
二  於類似之商品或服務，使用相同之註冊商標或團體商標，有
    致相關消費者混淆誤認之虞者。
三  於同一或類似之商品或服務，使用近似於其註冊商標或團體
    商標之商標，有致相關消費者混淆誤認之虞者。


司法院資訊處製作；財團法人民間司法改革基金會備份。
